臺灣雲林地方法院交通事件裁定　　　　　　　　　　　九十三年度交聲字第八四號
　　移 送機 關　雲林縣警察局斗六分局
　　異　議　人　甲○○
右列異議人因違反道路交通管理處罰條例案件，對於雲林縣警察局虎尾分局民國九十
三年二月六日所為之裁決處分（原處分案號：斗六警行交裁字第○○九二一一○六四
、000000000號），聲明異議，本院裁定如左：
    主  文
異議均駁回。
    理  由
一、原處分機關雲林縣警察局斗六分局以異議人甲○○分別於民國九十二年十一月八
    日十六時二十六分及九十二年十一月十六日十八時五十五分許，在雲林縣斗六市
    ○○路「建中書局」前騎樓下，未經許可在道路擺設攤位不聽勸阻，執勤員警乃
    以異議人有違反道路交通管理處罰條例第八十三條第二款規定之行為，分別予以
    掣單舉發。嗣異議人均未於舉發通知單上所載之應到案日期前到案，原處分機關
    乃依道路交通管理處罰條例第八十三條第二款之規定，分別逕行裁處新台幣（下
    同）六百元罰鍰。
二、聲明異議意旨略以：本人失業多年，偶然機會下在雲林縣斗六市○○路二十號門
    前見到「建中書局」所張貼之騎樓下攤位招租廣告，經接洽後，以每月一萬五千
    元向該書局老闆娘承租，因而得以經由其「許可」，在該書局前騎樓下擺攤糊口
    。不料，日後卻屢遭執法員警開單舉發，實在令人遺憾與不解，為何本人付了租
    金，卻還要遭到舉發「未經許可在道路擺攤」？若是違法，則「建中書局」老闆
    娘豈不成了公然佔用騎樓行人通道，私自違法招租收取不當租金自肥？執法單位
    在執法時，為何未對其處罰並制止其出租騎樓之不法行為？因此，本人認為執法
    員警舉發之對象應係「建中書局」老闆娘才是，為此提出異議等語。
三、按未經許可在道路擺設攤位不聽勸阻者，處所有人三百元以上六百元以下罰鍰，
    並責令撤除，道路交通管理處罰條例第八十三條第二款定有明文。本件異議人對
    於其分別在右開時、地擺設攤位之事實並不爭執，惟以前開情詞置辯。然查：攤
    販是我國特有的商業習慣，凡人群聚集之處，無不見來自各地之攤販齊聚爭取商
    機，而我國人民也習於向攤販「捧場」，無形中也就助長並穩固了攤販文化的成
    形，因此，部分攤販縱然明知任意擺攤會造成交通的不便，以及破壞當地的環境
    衛生，在利益驅使下，亦在所不惜，只要是可以、可能擺攤的地方，就會看到攤
    販如見縫插針式地不顧往來交通的順暢、當地環境衛生的維護，而公然擺攤營業
    。其次，國人多認為住宅前之騎樓地為其所有，可以任意使用，而不知騎樓亦屬
    供公眾通行之道路（參見道路交通管理處罰條例第三條第一款規定），縱然享有
    產權，未經主管機關許可，亦不得任意為妨礙公眾通行之行為，因而常見有屋主
    將騎樓加以圍籬，作為住家的一部份私自使用，或者在騎樓從事營業行為，甚至
    出租他人營業，因此，騎樓也往往成為攤販盤據之處所，異議人對本國此等文化
    ，應甚為明瞭。在此情況下，為維護公眾行的權利及環境的衛生，取締違規攤販
    ，相關主管機關自是責無旁貸。本件異議人擺設攤位之地點固係向所有權人承租
    ，惟因承租地點位處騎樓，屬公眾通行之道路，已如前述，未經主管機關許可，
    自不得任意擺設攤位，否則即屬違反上開交通法令之行為，依法警察機關自應予
    以舉發、處罰，異議人自難以業向他人承租，已取得出租人之「許可」為由，而
    據以主張免責。至於出租人有無違反相關法令，而應由主管機關加以取締、告發
    甚至處罰，則屬另事，與本案異議人未經許可在道路擺設攤位之違規行為無涉。
    從而，原處分機關依道路交通管理處罰條例第八十三條第二款之規定，分別裁處
    六百元罰鍰，於法均無不合，異議人之異議為無理由，均應予駁回。
四、據上論斷，應依道路交通管理處罰條例第八十七條第二項，道路交通案件處理辦
    法第十九條，裁定如主文。
中      華      民      國    九十三    年     六      月    二十八     日
                                         臺灣雲林地方法院交通法庭
                                             法  官  李明益
右正本證明與原本無異。
如不服本裁定，應於裁定送達後五日內向本院提出抗告狀。
                                             書記官  許立昌
中      華      民      國    九十三    年     六      月    二十八     日
